# 陈版，关于《瑞华研究汇编2010-2014》问题

提问人：扮老江湖 时间：2015-05-07 11:42:22
问题3-1-1（以土地使用权对联营企业投资的会计处理） 问题： 基于下文“背景”资料所述，D公司个别报表、B公司合并报表中如何确认投资成本？ 500 万元的土地增值收益是否实现？ 背景： A公司是国有独资公司，直接控股B公司和C公司，D公司是B公司的全资子公司。 现D公司以自有土地（账面价值 454 万元，评估值 954 万元）作价 954 万元，及货币资金869 354 万元投资C公司，占C公司20%的股份，能施加重大影响。 解答： 1 、D公司个别报表：因为D公司系以一项非货币性资产（土地使用权）换取另一项非货币性资产（对C公司的长期股权投资），且对被投资企业持股20%，能对被投资企业C公司施加重大影响（但丧失了对所出资土地的控制权），鉴于股权投资和土地使用权在未来现金流量的金额、时间、风险程度上存在实质性差异，因此按照《企业会计准则第 7 号——非货币性资产交换》的有关规定，属于具有商业实质的非货币性资产交换，按照投出资产的公允价值作为长期股权投资的初始成本，并在营业外收入中确认该土地使用权的处置损益。 另外，由于系以非货币性资产投入到联营企业，联营企业以自身股权作为对价支付形式，相当于投资者与联营企业之间的顺流交易。因此，参照《企业会计准则讲解（ 2010 ）》第 43 页“（七）合营方向合营企业投出非货币性资产产生损益的处理”有关表述，应当在权益法核算时按比例抵销该 500 万元的增值收益的20%，减少投资收益和长期股权投资，即实际净影响损益 400 万元（营业外收入--土地处置收益 500 万元，投资收益-100万元）。 2 、D公司合并报表：与D公司个别报表层面影响类似，区别是在D公司合并报表层面，需在上述个别报表层面分别抵减投资收益和长期股权投资处理的基础上，再补做一笔调整分录：借记营业外收入，贷记投资收益 100 万元（=(954-454)×20%）。在合并报表层面实际确认的营业外收入--土地处置收益为 400 万元，即应归属于C公司的其他股东（除D公司以外）在C公司中所持股权比例的部分收益。
其中解答2“再补做一笔调整分录：借记营业外收入，贷记投资收益 100 万元（=(954-454)×20%）”是不是应该贷记 长期股权投资 100万？

回答人：chenyiwei
应贷记投资收益。这与一般与联营企业之间顺流交易的处理原则相同。在合并报表层面的补充调整分录是贷记投资收益。就该未实现损益调整长期股权投资的分录在D的个别报表层面已经做过，合并报表层面无需重复编制。

提问人：MG 无名 时间：2015-08-19 16:09:05
陈版，针对这个案例，我有个疑问，就是这项交易为什么被认定为非货币性资产交换（忽略现金因素），我的理解是这项交易没有交换对手，更应该理解为出资行为。然后是这项交易前，C并非D的联营企业，这项交易为什么要按照顺流交易进行抵消处理。还请陈版释疑，谢谢。

回答人：chenyiwei
以不构成业务的非货币资产对联营企业出资是视同为顺流交易的，这在长期股权投资准则（ 2014 年修订）的应用指南中有明确说明。

回答人：chenyiwei
站在投资方角度，是以一项非货币资产换取了一项对被投资单位的股权投资。非货币性交换的认定并不要求双方认定结果同步。对方是接受出资增加权益，不影响投资方作为非货币性交换的判断。

提问人：zhs7403 时间：2015-08-20 10:38:51
类似此类兄弟公司或者叔侄结构的的可以套用联营企业?

回答人：chenyiwei
主帖中公司的关系不是兄弟或叔侄，因为还是存在直接的股权投资关系且可施加重大影响的。不是完全没有股权关系。